【裁判字號】    97,上,712
【裁判日期】    971014
【裁判案由】    侵權行為損害賠償
【裁判全文】
臺灣高等法院民事判決                   97年度上字第712號
上  訴  人  甲○○
被  上訴人  北亞石化實業股份有限公司
法定代理人  乙○○
訴訟代理人  曾允斌律師
            許文哲律師
上列當事人間請求侵權行為損害賠償事件，上訴人對於中華民國
97年4月30日臺灣板橋地方法院97年度訴字第603號第一審判決提
起上訴，本院於97年9月30日言詞辯論終結，判決如下：
    主      文
上訴駁回。
第二審訴訟費用新台幣陸萬壹仟肆佰玖拾肆元由上訴人負擔。
    事實及理由
一、按債權人以各連帶債務人為共同被告提起給付之訴，連帶債
    務人中之一人提起上訴，須非基於個人關係之抗辯，且經法
    院認為有理由者，其上訴效力始及於其他連帶債務人（最高
    法院41年台抗字第10號判例意旨參照）。本件被上訴人主張
    上訴人及原審共同被告杜陳秀麗為連帶債務人，而以彼等為
    共同被告提起本件請求，經原審為上訴人及杜陳秀麗敗訴之
    判決後，僅上訴人提起上訴，而上訴人執以為上訴理由之事
    項係基於其個人關係之抗辯（詳如後述），依前揭說明，本
    件上訴之效力不及於杜陳秀麗，合先敘明。
二、被上訴人主張：上訴人與杜陳秀麗係夫妻，彼等共同基於詐
    欺之故意，自民國（下同）94年起，以乾良煤氣有限公司（
    下稱乾良公司）之名義向被上訴人購買煤氣，並交付上訴人
    所簽發如附表所示支票用以支付貨款，合計新台幣（下同）
    4,038,892元。詎如附表編號、、、號所示支票經
    屆期提示，均因存款不足而遭退票，上訴人進而於95年5月
    間謊稱如附表編號至號之支票遭竊，而向付款銀行辦理
    掛失止付，致被上訴人提示如附表編號號所示支票後，經
    以掛失空白票據為由退票，被上訴人始知受騙。上訴人與杜
    陳秀麗明知無還款能力，竟交付如附表所示支票予被上訴人
    用以支付貨款，復以不正當之方法阻止該支票兌現，彼等之
    行為，已對被上訴人構成侵權行為，應對被上訴人連帶負損
    害賠償責任。爰依侵權行為之法則，請求上訴人與杜陳秀麗
    連帶賠償被上訴人所受之損害4,038,892元，並加付法定遲
    延利息等語。原審為被上訴人勝訴之判決，判命上訴人與杜
    陳秀麗應連帶給付被上訴人4,038,892元，及自97年4月13日
    起至清償日止，按年息5%計算之利息。被上訴人對於上訴人
    之上訴則聲明駁回上訴。
三、上訴人則以：其所負責之杜邦鋼鐵工業有限公司（下稱杜邦
    公司）係從事瓦斯鋼瓶製造業，自94年間起即無與被上訴人
    交易往來。上訴人從未管理乾良公司，如附表所示支票均非
    上訴人所簽發，是被上訴人請求上訴人賠償損害，自屬無據
    等語，資為抗辯。原審為上訴人敗訴之判決（詳如前述），
    上訴人不服，提起上訴，聲明：(一)原判決關於不利於上訴人
    部分廢棄。(二)上開廢棄部分，被上訴人在第一審之訴駁回。
四、經查被上訴人主張上訴人與杜陳秀麗係夫妻，杜陳秀麗係乾
    良公司之負責人。乾良公司自94年11月間起至95年3月間止
    向被上訴人購買煤氣，並交付如附表所示支票予被上訴人用
    以支付貨款4,038,892元，惟如附表編號、、、號
    所示支票經提示後，均因存款不足而遭退票，另如附表編號
    號所示支票經提示後，則經以掛失空白票據為由遭退票。
    被上訴人乃以杜陳秀麗涉犯詐欺罪嫌而向台灣板橋地方法院
    檢察署（下稱板橋地檢署）提起刑事告訴，杜陳秀麗因逃匿
    無蹤而遭通緝。又上訴人明知其所有含如附表編號至號
    所示支票在內之80紙支票係供杜陳秀麗使用，並未遺失，竟
    於95年5月15日謊稱遭竊，而向該票據付款銀行彰化商業銀
    行北三重埔分行辦理掛失止付，並填具遺失票據申報書，未
    指定犯人報請警察機關協助偵查，因而犯有誣告罪，經原法
    院刑事庭以95年度簡字第6779號刑事簡易判決判處上訴人拘
    役30日確定等情，有戶籍謄本、提氣明細表、收回墊款傳票
    、灌裝銷售清單、支票、退票理由單、律師函、通緝書、原
    法院95年度簡字第6779號刑事簡易判決及板橋地檢署95年度
    偵字第25137號聲請簡易判決處刑書可稽（見原審卷第9至46
    、54、55頁，本院卷第28、29、33、34頁），且為上訴人所
    不爭執，均堪信為真實。
五、按因故意或過失，不法侵害他人之權利者，負損害賠償責任
    ；又數人共同不法侵害他人之權利者，連帶負損害賠償責任
    ，民法第184條第1項前段、第185條第1項前段分別定有明文
    。被上訴人主張上訴人與杜陳秀麗共同詐騙被上訴人，惟為
    上訴人所否認，並以前詞置辯。經查：
  (一)如附表所示支票之發票人欄關於上訴人之印文部分確屬真正
    ，為上訴人所自認（見本院卷第23頁背面）；又上訴人於上
    開刑事案件偵查中已坦承包括如附表所示編號至號支票
    在內共80張支票，係交由其配偶杜陳秀麗使用（見板橋地檢
    署95年度偵字第25137號聲請簡易判決處刑書所載－附於本
    院卷第28頁），是上訴人抗辯其並未申請使用上開支票，亦
    從未見過該等支票云云，顯不足取。
  (二)上訴人雖抗辯如附表所示支票並非其所簽發等語，惟查該支
    票之發票章既屬真正，則就該印章係遭人盜用而簽發上開支
    票之事實，應由上訴人負舉證責任，然上訴人就此並未提出
    任何證據以實其說，其空言所為此部分之抗辯，自不足取。
  (三)上訴人負責經營之杜邦公司係設於台北縣三重市○○街5之1
    號，所營事業為：(1)各種瓦斯桶及瓦斯開關製造修理及銷售
    業務，(2)各種鋼鐵材料買賣，(3)各種熱水器、烤箱、爐器、
    保暖器製造加工買賣業務，(4)代理前項有關國內外廠商產品
    之投標報價及經銷業務等。而杜陳秀麗負責經營之乾良公司
    ，亦設於台北縣三重市○○街5之1號，所營事業為液化煤氣
    及爐具之買賣，此有公司及分公司基本資料查詢（明細）表
    可稽（見本院卷第20、21頁）。則上訴人與杜陳秀麗既係夫
    妻，復於同一地址分別設立杜邦公司及乾良公司經營相互關
    聯之事業，且杜陳秀麗又係持上訴人所簽發之支票支付向被
    上訴人購買煤氣之貨款，依其情形，堪認上訴人確有參與經
    營乾良公司之業務。
  (四)查杜陳秀麗自94年11月間起至95年3月間止，以乾良公司之
    名義向被上訴人購買煤氣，並交付上訴人所簽發如附表所示
    支票用以支付貨款，而上訴人明知上情，於如附表編號、
    號支票因存款不足而遭退票後，竟謊報遺失而將如附表編
    號至號支票掛失止付，杜陳秀麗並逃匿無蹤而遭通緝，
    顯見上訴人自始即無意兌現如附表所示支票，是被上訴人據
    以主張上訴人係與杜陳秀麗共同詐騙被上訴人，對被上訴人
    構成共同侵權行為，而應對被上訴人負連帶賠償責任，自屬
    有據。
六、從而，被上訴人依侵權行為之法則，請求上訴人應與杜陳秀
    麗連帶給付上訴人4,038,892元，及自起訴狀繕本送達翌日
    即97年4月13日起至清償日止，按年息5%計算之利息，為有
    理由，應予准許。故原審所為上訴人敗訴之判決，核無違誤
    ，上訴意旨指摘原判決此部分為不當，求予廢棄改判，為無
    理由，應予駁回。
七、據上論結，本件上訴為無理由，依民事訴訟法第449條第1項
    、第78條，判決如主文。
中    華    民    國   97   年    10    月    14    日
                   民事第四庭
                       審判長法  官 張劍男
                             法  官 陳靜芬
                             法  官 彭昭芬
正本係照原本作成。
如不服本判決，應於收受送達後20日內向本院提出上訴書狀，其
未表明上訴理由者，應於提出上訴後20日內向本院補提理由書狀
（均須按他造當事人之人數附繕本）上訴時應提出委任律師或具
有律師資格之人之委任狀；委任有律師資格者，另應附具律師資
格證書及釋明委任人與受任人有民事訴訟法第466條之1第1項但
書或第2項（詳附註）所定關係之釋明文書影本。
中    華    民    國    97    年    10    月    14    日
                             書記官 丁華平
附註：
民事訴訟法第466條之1（第1項、第2項）：
對於第二審判決上訴，上訴人應委任律師為訴訟代理人。但上訴
人或其他法定代理人具有律師資格者，不在此限。
上訴人之配偶、三親等內之血親、二親等內之姻親，或上訴人為
法人、中央或地方機關時，其所屬專任人員具有律師資格並經法
院認為適當者，亦得為第三審訴訟代理人。
附表：
┌───┬─────┬──────┬──────┬─────┐
│ 編號 │ 票   號  │ 發  票  日 │ 退  票  日 │  金 額   │
├───┼─────┼──────┼──────┼─────┤
│    │CL0000000 │95年5月10日 │95年5月10日 │300,000元 │
├───┼─────┼──────┼──────┼─────┤
│    │CL0000000 │95年5月15日 │95年5月15日 │257,223元 │
├───┼─────┼──────┼──────┼─────┤
│    │CL0000000 │95年5月28日 │95年6月2日  │400,000元 │
├───┼─────┼──────┼──────┼─────┤
│    │CL0000000 │95年6月15日 │ 未  提  示 │400,000元 │
├───┼─────┼──────┼──────┼─────┤
│    │CL0000000 │95年6月30日 │ 未  提  示 │479,469元 │
├───┼─────┼──────┼──────┼─────┤
│    │CL0000000 │95年7月15日 │ 未  提  示 │350,000元 │
├───┼─────┼──────┼──────┼─────┤
│    │CL0000000 │95年7月30日 │ 未  提  示 │250,000元 │
├───┼─────┼──────┼──────┼─────┤
│    │CL0000000 │95年8月15日 │ 未  提  示 │417,600元 │
├───┼─────┼──────┼──────┼─────┤
│    │CL0000000 │95年8月31日 │ 未  提  示 │417,600元 │
├───┼─────┼──────┼──────┼─────┤
│    │AT0000000 │95年9月16日 │95年10月12日│400,000元 │
├───┼─────┼──────┼──────┼─────┤
│    │AT0000000 │95年9月30日 │95年10月12日│367,000元 │
├───┼─────┴──────┴──────┴─────┤
│ 合計 │                                       4,038,892元│
└───┴─────────────────────────┘


司法院資訊處製作；財團法人民間司法改革基金會備份。
